最高法院刑事判決　　　　　　九十四年度台上字第四四０四號
　　上　訴　人　台灣高等法院高雄分院檢察署檢察官
　　上　訴　人
　　即　被　告　甲○○
　　　　　　　　　　　　號在.
上列上訴人等因被告違反毒品危害防制條例案件，不服台灣高等
法院高雄分院中華民國九十四年五月二十五日第二審判決（九十
四年度上訴字第一六八號，起訴案號：台灣高雄地方法院檢察署
九十三年度偵字第一四七０二號），提起上訴，本院判決如下：
    主  文
原判決撤銷，發回台灣高等法院高雄分院。
    理  由
本件原判決認定另案被告曾貫政（綽號志仔）因持有製造第二級
毒品甲基安非他命之原料麻黃素，乃僱請上訴人即被告甲○○製
造甲基安非他命，每製造完成甲基安非他命一公斤，代價新台幣
（下同）五千元。被告意圖牟利，即與曾貫政共同基於製造甲基
安非他命之犯意聯絡，由被告於民國九十三年五月二十三日向不
知情之吳明雄以五十萬元受讓坐落高雄縣杉林鄉○○段三九號林
班地編號五０七號公有地之承租使用權，並僱用不知情工人於該
處搭建工寮，作為製造甲基安非他命之工廠。九十三年六月間某
日，被告復邀約另案被告高寶郎共同參與製造，高寶郎亦基於共
同製造甲基安非他命之犯意聯絡，二人即購買如原判決附表一所
示供製造甲基安非他命所需之器具、物料。其後於同年六月間，
曾貫政先後提供製造甲基安非他命之原料麻黃素一百公斤予被告
、高寶郎執行製造甲基安非他命（製作過程詳如原判決附表二所
示），被告、高寶郎即使用原料麻黃素七十公斤先後二次接續製
造完成甲基安非他命各五、六公斤，並交由曾貫政委由王宗興販
賣，但被告、高寶郎尚未獲取報酬。嗣於同年六月二十二日下午
五時五十分許，因王宗興另涉犯販賣第二級毒品案件為警逮獲，
被告、高寶郎旋將所餘原料麻黃素三十公斤移至他處。王宗興復
於同年六月二十五日帶警至上開製造甲基安非他命工廠，扣得含
甲基安非他命及第四級毒品先驅原料麻黃成分之黑褐色液體共
淨重九三五一四公克（嗣鑑驗共耗損六０公克，剩餘淨重九三四
五四公克）及被告、曾貫政、高寶郎所共有如原判決附表一所示
供製造甲基安非他命所用之物，再經警循線查知土地使用人為被
告，並拘獲等情。因而撤銷第一審科刑判決，仍論處被告共同製
造第二級毒品罪刑，固非無見。
惟查(一)、審理事實之法院對於公平正義之維護，或對被告之利益
有重大關係，客觀上有調查之必要性，為認定事實與適用法律基
礎之證據，均應依法詳加調查，倘未予調查遽行判決，均屬依法
應於審判期日調查之證據未予調查之違法。原判決雖採信共犯曾
貫政、高寶郎之供述，認被告所指本件共犯尚有王宗興、「阿偉
」、「福仔」、「大胖仔」一節，無從證明。然卷查被告於九十
三年七月二十五日被警拘提時，即供稱：林班地上被警發現之安
非他命工廠，我不知道是何人搭建？我於九十三年五月間，自吳
明雄受讓該林班地之承租使用權後，租給綽號「小王」之王宗興
使用，他說五十萬元會幫忙付清，工廠可能是他搭建的（見偵查
卷第三至五頁）；又於九十三年九月二十一日偵查中陳稱「……
他（指志仔，曾貫政）後來教我們第二階段時發生困難，他就叫
王宗興來教我們，王宗興就用口述指導我們製造，第二階段是加
入氯化鈀，是王宗興叫我們將氯化鈀炒熱再加入桶子內的原料中
，我們才製造成功……」「（問王宗興教你們製作那一次有製造
多少安非他命？）五公斤」；於同月二十二日偵查中再稱「（問
為何知道教你製造安非他命的人叫王宗興？）志仔都叫他小王，
是高雄市政府警察局三民第二分局逮捕我後，拿他的口卡給我指
認，我才知道他叫王宗興，他那天來教我們是半夜上來，他約停
留二、三小時，將細節教會我們交待志仔就走了，志仔也不讓我
交談，他是怕他的線讓我們搭上」（見同上偵查卷第一八六、二
００頁）。被告於警詢即指稱王宗興與本件製造安非他命工廠關
係密切，且工廠似為王宗興所蓋？且依原判決附表二所載，本件
第二階段製造過程確有加入氯化鈀。共犯曾貫政於第一審復供稱
「……因為我不是師傅，無法確定該批麻黃素是否可以做，我就
拿這批麻黃素給甲○○看是否可以做，因甲○○製造安非他命的
技術也不是很純熟，我們兩個人就說是不是試做看能否成功……
甲○○有找高寶郎來做他的助手」（見第一審卷第一一九頁）。
被告所稱其與曾貫政於第二階段製造過程中發生困難，似非全無
依據。究竟王宗興是否亦參與製造甲基安非他命？自仍有待深入
詳查探究明白之必要，原審未予詳查，遽行判決，難謂無證據調
查未盡之違法。(二)、被告在原審之辯護人聲請檢附起訴書及台灣
屏東地方法院檢察署承辦檢察官九十三年九月二十九日簽呈，向
該檢察官函查「１、貴檢察官偵辦台灣高雄地方法院檢察署九十
三年度偵字第一四七０二號被告甲○○違反毒品危害防制條例案
件，當時是否同意當污點證人供出其他共犯之犯罪事證，可依證
人保護人法第十四條之規定酌減其刑？２、貴檢察官當時是否因
甲○○到案後之供述，而使貴檢察官得追訴王宗興製造第二級毒
品罪嫌（王宗興本來祇被移送販賣第二級毒品案件，即台灣高雄
地方法院檢察署九十三年度偵字第一０四四０、一二五六一號）
？３、貴檢察官偵辦曾貫政製造毒品案件是否因被告甲○○當污
點證人，根據其供述而查獲」（見原審卷第五十二、五十四、一
四四、一四五頁）。上揭事項攸關被告能否依證人保護法第十四
條減輕其刑，原審恝置不論，未予函查，亦未裁定駁回，更未於
理由內敘明其不予調查之理由，自有職權調查未盡及理由不備之
違法。檢察官及被告上訴分別執以指摘，尚非全無理由，應認原
判決有撤銷發回更審之原因。至原判決不另諭知無罪部分，基於
審判不可分之原則，併予發回。
據上論結，應依刑事訴訟法第三百九十七條、第四百零一條，判
決如主文。
中　　華　　民　　國　九十四　年　　八　　月　 十二　 日
                      最高法院刑事第十一庭
                          審判長法官  洪　清　江
                                法官  石　木　欽
                                法官  李　伯　道
                                法官  韓　金　秀
                                法官  林　勤　純
      本件正本證明與原本無異
                                      書  記  官
中　　華　　民　　國　九十四　年　　八　　月　 十七　 日
                                                      Ｌ
